臺北高等行政法院裁定
111年度交上字第130號
上  訴  人  楊孝先                                     

被 上訴 人  臺北市交通事件裁決所


代  表  人  蘇福智（所長）
上列當事人間交通裁決事件，上訴人對於中華民國111年2月17日
臺灣臺北地方法院110年度交字第644號行政訴訟判決，提起上訴
，本院裁定如下：
    主  文
上訴駁回。
上訴審訴訟費用新臺幣柒佰伍拾元由上訴人負擔。
    理  由
一、按對於交通裁決事件之判決提起上訴，非以其違背法令為理
    由，不得為之，且應於上訴理由中表明原判決所違背之法令
    及其具體內容之事由，或表明依訴訟資料可認為原判決有違
    背法令之具體事實之事由，行政訴訟法第237條之9第2項準
    用第235條第2項及第236條之1規定甚明。是對於地方法院交
    通裁決事件之判決上訴，非以其違背法令，且於上訴理由中
    表明上開事由之一者，即屬不應准許，自應認為不合法而駁
    回之。又依同法第237條之9第2項準用第236條之2第3項、第
    243條第1項規定，判決不適用法規或適用不當者，為違背法
    令；而判決有第243條第2項所列各款情形之一者，為當然違
    背法令。故當事人對於地方法院交通裁決事件之判決上訴，
    如依行政訴訟法第237條之9第2項準用第236條之2第3項、第
    243條第1項規定，以判決有不適用法規或適用不當為理由時
    ，其上訴狀或理由書應表明原判決所違背之法令及其具體內
    容；若係成文法以外之法則，應揭示該法則之旨趣，倘為司
    法院解釋，則為該解釋之字號或其內容。如以行政訴訟法第
    237條之9第2項準用第236條之2第3項、第243條第2項所列各
    款情形為理由時，其上訴狀或理由書，應揭示合於該條項各
    款之事實。上訴狀或理由書如未依此項方法表明者，即難認
    為已對交通裁決事件之判決之違背法令有具體之指摘，其上
    訴自難認為合法。
二、上訴人於民國110年8月28日晚間7時47分許，騎乘車牌號碼0
    00-0000號普通輕型機車（下稱系爭機車）行經臺北市中正
    區汀洲路1段與和平西路2段126巷口（下稱系爭路口），經
    臺北市政府警察局中正第二分局（下稱舉發機關）南海路派
    出所員警認上訴人有「闖紅燈」之違規行為予以攔停，並於
    當日製發掌電字第A00J1W030號舉發違反道路交通管理事件
    通知單（下稱舉發通知單）予以舉發。嗣被上訴人審認上訴
    人有「駕車行經有燈光號誌管制之交岔路口闖紅燈」之違規
    事實，乃依道路交通管理處罰條例（下稱道交處罰條例）第
    53條第1項及第63條第1項第3款規定，以110年11月10日北市
    裁催字第22-A00J1W030號違反道路交通管理事件裁決書（下
    稱原處分），裁處上訴人罰鍰新臺幣（下同）1,800元，記
    違規點數3點。上訴人不服，提起本件行政訴訟，經原審法
    院以110年度交字第644號判決（下稱原判決）駁回，上訴人
    仍不服，遂提起本件上訴。　　　　
、上訴意旨略以：㈠原判決雖援引內政部警政署101年10月26日
    警署交字第1010148162號函為論據，然該函釋從未出現在原
    判決卷內，原審未經言詞辯論，逕以上開函文為據為上訴人
    敗訴之判決，使上訴人喪失對該函文表示意見之機會，顯屬
    突襲性裁判，有違公平審判原則；再者，警政署101年10月2
    6日函文僅為行政機關內部之解釋，並無拘束司法之效力。
    如法院採納此函文見解，若將靠人力牽引移動機車時，仍認
    定為「駕駛」機車，則豈非未領有機車駕照者，於引擎未發
    動狀態下移動機車，將構成無照駕駛？由此益見上開函文之
    見解顯非合常理，不應採納。㈡從本件採證影片可知，上訴
    人以牽引方式穿越路口，欲於人行道停車前即遭攔停，斷無
    騎車駛離之事實；原判決在缺乏事證下，臆測上訴人將會騎
    車駛離，違背證據法則。㈢上訴人係以下車牽引方式移動系
    爭機車，換言之，系爭機車之移動並非來自原動機（機車引
    擎）提供之動力，亦即不該當道交處罰條例第53條第1項所
    稱之「駕駛」及原處分所稱之「駕車」行為等語。惟上訴人
    之上訴理由，均已據原審於調查程序當庭勘驗系爭事故事發
    時之錄影光碟畫面，另有其勘驗內容及影片截圖等在卷可證
    (並請兩造表示意見)，因而認定當時上訴人騎乘系爭機車至
    系爭路口時，面對系爭路口燈號已轉為紅燈，仍以牽引機車
    方式通過路口，並遭員警攔停等情，揆諸前揭說明，上訴人
    面對圓形紅燈，縱使以牽引機車方式通過路口，亦屬行經有
    燈光號誌管制之交岔路口闖紅燈之違規行為(見原判決第4至
    5頁)。再者，關於上訴人主張之理由，原審判決詳更細論斷
    上訴人雖主張當時係因系爭機車為計時租用，當時屆優惠騎
    乘期間結束，為避免繼續計時收費，故下車牽引系爭機車，
    於行人穿越道號誌為綠燈時穿越馬路，並非駕駛云云。惟揆
    諸前揭說明，除非遇有機車故障或其他不可抗力之非可歸責
    於駕駛人之情事發生，如機車駕駛人行駛至紅燈號誌之路口
    時，而故意下車牽引機車跨越停止線橫越對向道路，即應適
    用道交條例第53條第1項規定，方屬的論，否則不啻鼓勵人
    人皆可以此投機方式闖越紅燈，如此勢將難以達成道交條例
    第1條所規範之「維護交通秩序，確保交通安全」之立法目
    的。另上訴人主張於牽引至其他非為紅燈號誌行向之道路後
    ，並未繼續騎乘等情，惟依前揭勘驗內容及影片截圖，可知
    上訴人牽引系爭機車尚未通過系爭路口，即遭員警攔停，是
    其前揭主張，自難採信；至於上訴人主張員警未開啟警鳴器
    ，並有闖紅燈一事，因禁止闖紅燈之保護規範目的在於確保
    行車安全，並非在於保障違規人據此主張免罰，此部分乃員
    警是否有行政罰責任等情(見原判決第5至6頁)。惟上訴人之
    上訴理由，無非是重述其於原審已主張而經原判決所論斷不
    採之理由，及就原審取捨證據、認定事實(包含勘驗筆錄)之
    職權行使，仍執陳詞為爭議，並未具體說明原判決有何不適
    用法規或適用法規不當；或合於行政訴訟法第237條之9第2
    項準用第236條之2第3項、第243條第2項所列各款之情形，
    難認對該判決之如何違背法令已有具體之指摘，依前開規定
    及說明，應認其上訴為不合法。
四、據上論結，本件上訴為不合法。依行政訴訟法第237條之9第
    2項、第236條之2第3項、第249條第1項前段、第104條，民
    事訴訟法第95條、第78條，裁定如主文。
中　　華　　民　　國　　111 　年　　5 　　月　　23　　日
　　　　　　　　　　臺北高等行政法院第三庭
                          　　審判長法  官　楊  得  君　
                             　　　 法  官　彭  康  凡
                            　 　　 法  官　周  泰  德　
上為正本係照原本作成。
不得抗告。
中　　華　　民　　國　　111 　年　　5 　　月　　23　　日
　　　　　　　　　　　　　　　　　　書記官　徐  偉  倫